臺灣板橋地方法院刑事裁定　　　　　　94年度交聲字第1860號
原處分機關　交通部公路總局臺北區監理所
異　議　人　宏立貨運有限公司
代　表　人　乙○○○
上列受處分人因違反道路交通管理處罰條例案件，對於原處分機
關於中華民國九十四年九月五日所為之處分（原處分案號：北監
營字第裁40-Z00000000號），聲明異議，本院裁定如下：
    主  文
異議駁回。
    理  由
一、按汽車駕駛人駕駛大貨車，有未領有駕駛執照駕車者，汽車
    所有人及駕駛人各處新臺幣四萬元以上八萬元以下罰鍰，並
    當場禁止該汽車駕駛人繼續駕駛及扣留其車輛牌照，並予吊
    扣其汽車牌照三個月。但汽車所有人如已善盡查證駕駛人駕
    駛執照資格之注意，或縱加以相當之注意而仍不免發生違規
    者，汽車所有人不受本條之處罰，道路交通管理處罰條例第
    二十一條之一第一項第一款、第三項、第四項分別定有明文
    。
二、聲明異議意旨略以：駕駛甲○○於九十四年八月十日至本公
    司應徵職業大貨車司機，人事經理翁振益要求甲○○拿出駕
    駛執照，經人事經理評定後確認甲○○確實擁有職業大貨車
    駕駛執照，並請甲○○駕駛職業大貨車車號ＧＬ－４８６以
    便熟悉車輛習性，其後經員警開立無照駕駛，本公司才得知
    甲○○所持駕駛執照係經由變造而來，本公司已善盡查驗之
    力，請求撤銷原裁決云云。經查：
  ?(一)甲○○駕駛異議人即受處分人宏立貨運有限公司所有之車
      牌ＧＬ－４８６號營業大貨車，於九十四年八月十一日二
      十一時十八分許，行經於國道一號北上一六二公里處時，
      因未依規過磅而為警攔停，經警查驗後發現甲○○未領有
      營業大貨車之駕駛執照，有違反道路交通管理處罰條例第
      二十一條之一第一項第一款之行為而掣單舉發，同時亦掣
      開公警局交字第Ｚ00000000號舉發通知單，舉發
      異議人有「允許無駕駛執照甲○○駕駛ＧＬ－４８６號大
      營貨車」之違規事由，並由甲○○在該舉發通知單上收受
      通知聯者簽章欄簽名等情，業據證人甲○○於本院訊問時
      證述明確，並有該舉發通知單、交通部公路總局臺北區○
      ○○○○道路交通管理事件裁決書（編號：北監營字第裁
      ４０－Ｚ00000000號）附卷可稽，而此項無照駕
      駛行為及取締經過復為異議人所不爭執，堪信真實。
    (二)按道路交通管理處罰條例第二十一條之一對於汽車駕駛人
      未領有駕駛執照駕車者，採對汽車駕駛人及汽車所有人均
      處罰之立法例，其立法目的乃係衡以營業大貨車等車種乃
      屬高運量、重量及具備相當高風險之運輸工具，駕駛員之
      駕駛資格攸關大眾生命財產安全，雇主就所僱用駕駛員之
      駕駛執照資格，自應盡特別之注意義務。且嗣交通部為配
      合九十二年六月一日施行之道路交通管理處罰條例第九十
      二條之一規定，乃於九十三年三月十三日由交通部公路總
      局召集相關公路監理裁罰機關研商並由中華電信股份有限
      公司數據通信分公司撰妥程式，提供雇主自行上網查詢所
      屬駕駛人之駕照狀況（含吊、扣、註銷），並已由撰寫程
      式者在交通部公路總局所屬五大區監理所及臺北市監理處
      辦理說明會，教導各雇主操作方法，臺北市交通事件裁決
      所即隨開放由雇主至所查詢所屬駕駛人駕照狀況（交通部
      公路總局九十四年三月三日路監交字第０九四０００六七
      一八號函及所附之會議紀錄、臺北市交通事件裁決所九十
      四年三月十日北市裁一字第０九四三二四四八二００號函
      及所附之會議紀錄參照），是汽車所有人顯已可透過前開
      公示制度，隨時注意、定期查考駕駛員之駕駛執照資格狀
      況，異議人既係經營交通貨運事業，代理人即實際負責面
      試僱用甲○○之詹振傑亦自稱其在貨運行待了十年，接下
      面試職務已二、三年，期間錄取過大約十五個司機等語（
      本院九十四年十一月十日訊問筆錄第三頁），對此即不能
      諉為不知情。
    (三)異議人雖辯稱：甲○○於九十四年八月十日至本公司應徵
      職業大貨車司機，人事經理翁振益要求甲○○拿出駕駛執
      照，經詹振益評定後確認甲○○確實擁有職業大貨車駕駛
      執照，本公司已善盡查驗之力云云，而丙○○於本院九十
      四年十一月十日訊問時亦稱：甲○○應徵時只有帶駕駛執
      照來應徵，伊看其駕駛執照並無異狀，伊有看一下駕照上
      的照片，跟甲○○本人差別不會很大，應該是同一人等語
      （本院九十四年十一月十日訊問筆錄第二、四頁），然證
      人甲○○於本院訊問時卻具結證稱：「（你在應徵面試時
      ，除了這張履歷表外，還有沒有提出其他證件？）沒有」
      「（應徵時負責面試的人有無問你是否領有執照？）有」
      「（你當時如何回答？）我說我有」「（她有無請你補駕
      駛執照？）沒有」「應徵的隔天的凌晨，那位面試的小姐
      打電話跟我說錄取了，她請我過去，就把鑰匙交給我，然
      後他們貨已經裝好，叫我把車開到南部去，我有先開下去
      ，卸完貨後，我還有載另外一批貨北上，因為我沒有過磅
      ，所以被交通隊攔下」等語（本院九十四年十二月五日訊
      問筆錄第二、三頁），亦即其於應徵當時並未出示駕駛執
      照，僅謊稱領有大貨車駕駛執照，核與異議人所辯及代理
      人詹振傑所言即有不符，且經本院訊問證人甲○○完畢後
      ，對全程在場之丙○○詢以「對於證人所言有何意見？」
      ，其亦表示「沒意見」，另其於九十四年十一月十日訊問
      時更自稱面試時並未留下甲○○駕駛執照影本（該日訊問
      筆錄第四頁），參以應徵職業大貨車司機者，本應對其是
      否領有適法之駕駛執照有詳予查證之義務，倘應徵駕駛者
      確有提出其駕駛執照以供面試時查驗，衡情應會將其駕駛
      執照影印留底存查，異議人既無法提出所主張之「偽造」
      之甲○○駕駛執照，而實際負責面試之詹振傑亦稱未留下
      甲○○駕照影本，兩相比較，應以證人甲○○具結證稱其
      於應徵當日並未提出駕駛執照所言較可採信。異議人公司
      在未究明駕駛人甲○○是否領有大貨車駕駛執照之情形下
      ，旋於面試完畢翌日凌晨請甲○○駕駛前開大貨車載貨南
      下，顯未善盡查證駕駛人駕駛執照資格之注意，或縱加以
      相當之注意而仍不免發生違規。
    (四)綜上所述，本件異議人確有違反道路交通管理處罰條例第
      二十一條之一第一項第六款、第三項之事實，且無同條第
      四項所規定之免罰事由，應堪認定。是原處分機關據上開
      規定，裁處異議人應納罰鍰新臺幣七萬二千元，吊扣汽車
      牌照三個月，核無違誤。本件聲明異議為無理由，應予駁
      回。
據上論結，應依道路交通案件處理辦法第十九條，裁定如主文。
中　　華　　民　　國　　94　　年　　12　　月　　7 　　日
                  交通法庭?法?官? 楊  明  佳
上列正本證明與原本無異。
如不服本裁定，應於裁定送達後五日內向本院提出抗告狀。
                            書記官   黃  炎  煌
中　　華　　民　　國　　94　　年　　12　　月　　12　　日
